【裁判字號】    89,訴,382
【裁判日期】    890623
【裁判案由】    返還所有物
【裁判全文】
臺灣士林地方法院民事裁定  八十九年度訴字第三八二號
    原      告  山水天地別莊管理委員會
    法定代理人  廖淑媛
    訴訟代理人  盧慶南律師
    被      告  乙○○
                甲○○
    右二人共同
    訴訟代理人  陳建宏律師  住台北市○○○路○段三０三號八樓之二
右當事人間請求返還所有物事件，本院裁定如左：
    主      文
原告之訴及假執行之聲請均駁回。
訴訟費用由原告負擔。
    理      由
一、按原告之訴有民事訴訟法第二百四十九條第一項所列各款情形之一者，依其情形
    可以補正經審判長定期間命其補正而不補正者，法院應以裁定駁回之，為該法條
    第一項所明定。
二、本件原告山水天地別莊管理委員會由廖淑媛為法定代理人，起訴主張山水天地別
    莊住戶於八十八年十月十七日下午二時三十分召開區分所有權人會議，選舉廖淑
    媛、蔡宜清、周俊峰、甲○○及范振木等五人為管理委員，並互推廖淑媛主任委
    員，嗣並向淡水鎮公所報備；嗣管理委員周俊峰及范振木二人辭職，未經補選即
    由被告乙○○替換范振木，吳文琦替換周俊峰為管理委員，參加於八十八年十二
    月二十二日召開之八十九年度第一次管理委員會會議，並改選由原非管理委員之
    乙○○擔任主任委員。廖淑媛不得不將山水天地別莊歷屆住戶大會相關文件交與
    被告乙○○，及將公共基金新台幣一百五十二萬四千二百八十元交與被告甲○○
    。被告乙○○既非合法選出之山水天地別莊管理委員會主任委員，而被告甲○○
    竟將公共基金存入私人帳戶，顯與公寓大廈管理條例第十八條第三項規定不符，
    有飽入私囊之嫌，是被告等人無權占有，原告自得本於民法第七百六十七條規定
    行使物權上請求權，請求被告等返還所有物。
三、惟查，廖淑媛已於八十八年十二月二十二日山水天地別莊八十九年度管理委員會
    第一次會議當場提出辭職，並為該管理委員會接受，有會議記錄及辭職書足稽。
    以廖淑媛表示辭職之對象係山水天地別莊管理委員會，非該管理委員會「第一次
    會議」，初不問該次會議是否合法召開。況縱以其主張乙○○、吳文琦二人取得
    管理委員資格與「山水天地別莊社區住戶規約」規定不符；然當天到場尚有其他
    委員蔡宜清、甲○○及廖淑媛本人，亦屬「有過半數以上之委員出席」，而符合
    上開規約規定（見該規約第六條第三項），會議尚非不合法。再者，依「山水天
    地別莊社區住戶規約」規定其管理委員會委員為有任期制（見該規約第七條第四
    項），任期屆滿當然解任，無待辭職，此觀八十八年十二月二十二日當天到場之
    山水天地別莊八十八年度管理委員會主任委員杜欽榮，並無特為辭職之表示即明
    ，而廖淑媛八十八年十二月三十一日提出之聲明啟事亦稱「新年度樂見社區前所
    未見之現象，即人人爭取為社區服務的機會，本人願辭去委員職務，可該其他有
    心人士參與社區事務」，其意在辭退山水天地別莊八十九年度管理委員會委員職
    務，應無毋疑，乃嗣竟翻異稱「係辭八十八年度管理委員會財務委員」云云，殊
    無可採。廖淑媛既已辭去山水天地別莊八十九年度管理委員會管理委員，自亦失
    其山水天地別莊管理委員會主任委員之身分（「山水天地別莊社區住戶規約」第
    七條第一項）；即謂管理委員係由區分所有權人及住戶互選產生，非可向管理委
    員會辭職，則其向管理委員會辭去由管理委員互選產生之主任委員職務，則無不
    可。至依公寓大廈管理條例向地方主管機關所為報備，僅為行政管理措施，不因
    未為變更登記，而謂可得繼續行使主任委員之職權。又「監察委員」並非公寓大
    廈管理條例規定之人員，更未見規定於「山水天地別莊社區住戶規約」，廖淑媛
    辭去管理委員或管理委員會主任委員，自無須經「監察委員」紀文豪之同意。
四、廖淑媛既非山水天地別莊管理委員會主任委員，則原告起訴顯未由法定代理人合
    法代理，經本院於八十九年五月九日期日，當庭命於十日內補正，迄今原告均未
    為補正，其訴為不合法，應予駁回。
五、依民事訴訟法第二百四十九條第一項第四款、第九十五條、第七十八條裁定如主
    文。
中      華      民      國    八十九    年      六      月    二十三    日
                                    臺灣士林地方法院民事第一庭
~B法      官  陳介源
右為正本係照原本作成。
如對本裁定抗告，應於送達後十日內向本院提出抗告狀。
中      華      民      國    八十九    年      六      月    二十六    日
~B法院書記官  吳俊明


司法院資訊處製作；財團法人民間司法改革基金會備份。
